臺灣高雄地方法院民事裁定            100年度監宣字第101號
聲  請  人  蔡麗美
上列聲請人聲請對蔡豐隆為監護宣告事件，本院裁定如下：
    主  文
宣告蔡豐隆（男，民國○○○年○月○○日生，身分證統一編號
：Ｚ000000000號）為受監護宣告之人。
選定蔡沈木麵（女，民國○○○年○月○日生，身分證統一編號
：Ｚ000000000號）為受監護宣告人蔡豐隆之監護人。
指定高雄市政府社會局為會同開具財產清冊之人。
聲請費用由受監護宣告人蔡豐隆負擔。
    理  由
一、本件聲請意旨略以：聲請人為應受監護宣告人蔡豐隆之姊姊
    ，蔡豐隆於民國100 年1 月11日，因腦出血住院治療，迄今
    仍意識不清，無法為意思表示或受意思表示，或不能辨識其
    意思表示之效果，爰依法聲請准予對蔡豐隆為監護宣告等語
    。
二、按「對於因精神障礙或其他心智缺陷，致不能為意思表示或
    受意思表示，或不能辨識其意思表示之效果者，法院得因本
    人、配偶、四親等內之親屬、最近一年有同居事實之其他親
    屬、檢察官、主管機關或社會福利機構之聲請，為監護之宣
    告。」，民法第14條第1 項定有明文。又按「法院應於鑑定
    人前訊問應受監護宣告之人。但有礙難訊問之情形或恐有害
    其健康者，不在此限。」、「監護之宣告，非就應受監護宣
    告之人之精神或心智狀況訊問鑑定人後，不得為之。」、「
    法院為監護之宣告時，應依職權就配偶、四親等內之親屬、
    最近一年有同居事實之其他親屬、主管機關、社會福利機構
    或其他適當之人選定一人或數人為監護人，並同時指定會同
    開具財產清冊之人。」，為民事訴訟法第602 條第1 項、第
    603 條、民法第1111條第1 項所明定。
三、聲請人主張之上開事實，業據其提出戶籍謄本、高雄醫學大
    學附設中和紀念醫院診斷證明書、親屬系統表等為證。而經
    本院對蔡豐隆進行鑑定程序，在鑑定人龔瑞琛醫師面前訊問
    蔡豐隆，其對於法官叫喚其姓名、年籍及指認親人均無反應
    ，且經鑑定人龔瑞琛醫師鑑定認為：蔡豐隆於去年9 月份因
    腦血管動脈瘤開刀，今年1 月11日因腦出血住院治療，目前
    無法與外界溝通，昏迷指數9 分，日常生活完全需他人照顧
    ，無法為意思表示或受意思表示或辨識其意思表示之效果等
    語，是依上開鑑定結果，蔡豐隆已因腦中風而達不能為意思
    表示或受意思表示，或不能辨識其意思表示之效果之程度，
    爰依法宣告蔡豐隆為受監護宣告之人。
四、次查，蔡豐隆已離婚，蔡沈木麵為其母親之情，有戶籍謄本
    在卷可稽，本院審酌蔡沈木麵與蔡豐隆關係密切，其有意願
    擔任監護人等情狀，認由蔡沈木麵擔任蔡豐隆之監護人，應
    無不當之處，爰依上開法條規定，選定蔡沈木麵擔任蔡豐隆
    之監護人。又蔡沈木麵既經本院選定為蔡豐隆之監護人，自
    應依民法第1112條規定，負責護養療治蔡豐隆之身體及妥善
    為財產管理之職務，併予敘明。
五、另就指定會同開具財產清冊之人部分，經聲請人聲請本院指
    定高雄市政府社會局擔任會同開具財產清冊之人，本院審酌
    高雄市政府社會局長期經辦各項社會福利業務，經驗豐富，
    並有眾多學有專精之社會工作人員從事該處業務，認由其擔
    任會同開具財產清冊之人，應屬適當，爰指定高雄市政府社
    會局擔任會同開具財產清冊之人。又依民法第1113條準用同
    法第1099條之規定，於監護開始時，監護人即蔡沈木麵對於
    蔡豐隆之財產，應會同高雄市政府社會局於2 個月內開具財
    產清冊並陳報法院，併此敘明。
六、依民事訴訟法第608條第1 項，裁定如主文。
中    華    民    國   100    年    7     月    11    日
                        家事法庭法  官  黃悅璇
上為正本係照原本作成。
如不服本裁定關於選定監護人及指定會同開具財產清冊之人等部
分，應於送達後10日內向本院提出抗告狀，並繳納抗告費新臺幣
1,000元；其餘關於宣告監護之部分，不得抗告。
中    華    民    國   100    年    7     月    11    日
                                書記官  楊馥華